最高法院刑事判決　　　　　　九十四年度台上字第一九四九號
　　上　訴　人　丙○○
　　　　　　　　　　　　號
　　　　　　　　　　　　（另案於台灣高雄監獄執行中）
　　　　　　　　甲○○
　　　　　　　　　　　　樓
　　　　　　　　　　　　（另案於台灣花蓮監獄執行中）
　　上 列一 人
　　選任辯護人　郭承昌律師
　　上　訴　人　乙○○
　　　　　　　　　　　　段68.
上列上訴人等因強盜案件，不服台灣高等法院中華民國九十四年
一月六日第二審更審判決（九十三年度上更(一)字第六三０號，起
訴案號：台灣台北地方法院檢察署九十一年度偵字第六八八八、
一０二三四、二一八０三號），提起上訴，本院判決如下：
    主  文
原判決關於丙○○、甲○○部分撤銷，發回台灣高等法院。
其他上訴駁回。
    理  由
本件分兩部分說明之。
一丙○○、甲○○（發回）部分：
原判決認定乙○○（見理由第二段）因得知友人周木溪將攜鉅款
由宜蘭到台北購車，因此事先與上訴人甲○○、丙○○，及施讚
龍（另案審理）共同基於強盜之犯意聯絡，計畫在半路強劫周木
溪之財物，先將周木溪之行程預先告訴甲○○、丙○○、施讚龍
等人，甲○○等人再配合於半途下手劫財。於民國九十一年四月
十日上午四時許，甲○○、丙○○及施讚龍先駕車至國道五號公
路石碇交流道入口處埋伏守候，乙○○則駕駛周木溪所有牌號Ｄ
Ｒ－二八九一號自小客車，搭載攜帶現款新台幣（下同）九十六
萬多元之周木溪北上。途中乙○○使用行動電話以暗語聯絡甲○
○，並於行經上開地點佯稱內急而在路旁停車。丙○○與施讚龍
見乙○○停車後，即持外觀疑似手槍，足以為凶器之不明槍枝，
迅速打開車門進入周木溪車內後座，由施讚龍以該槍抵住周木溪
之頭部並勒住其頸部，施以強暴、脅迫方法，致使周木溪不能抗
拒；丙○○則入駕駛座，強取周木溪置於車內之購車款九十六萬
多元、ＮＯＫＩＡ牌８３１０型及不明型號之行動電話各一具等
物。丙○○與施讚龍二人接續控制周木溪於其自小客車內，由丙
○○駕駛周木溪之自小客車，途經北二高南港隧道後，即趕周木
溪下車，其二人又駕駛周木溪之自小客車行經一段路後，方以電
話聯絡在案發現場附近把風等候之甲○○，由甲○○駕車先後接
應乙○○與丙○○、施讚龍分頭逃逸。事後分配上開劫得之財物
，丙○○取得約三十八萬元；施讚龍取得約二十二萬元及行動電
話一支，餘由甲○○轉交乙○○，乙○○取得約二十五萬元，甲
○○取得約五萬元等情。因而撤銷第一審關於丙○○、甲○○部
分之判決，改判論處丙○○、甲○○共同意圖為自己不法之所有
，結夥三人以上攜帶凶器，以強暴、脅迫致使不能抗拒，而取他
人之物罪刑（甲○○為累犯）。固非無見。
惟查，(一)、原判決認定上訴人等係共犯結夥三人以上攜帶兇器之
加重強盜罪責，但刑法分則或刑法特別法中規定之結夥二人或三
人以上之犯罪，應以在場共同實施或在場參與分擔實施犯罪之人
為限，不包括同謀共同正犯在內。依原判決認定之事實，丙○○
、施讚龍對周木溪實施強盜行為時，甲○○似不在場，而乙○○
在案發之初雖在場，但始終未參與實施犯罪行為，則渠等所為是
否構成結夥三人以上犯罪，尚非無疑，原判決對此並未詳細說明
；另刑法第三百二十一條第一項第三款之攜帶兇器竊盜罪，係以
行為人攜帶兇器竊盜為其加重條件，此所謂兇器，其種類並無限
制，凡客觀上足對人之生命、身體、安全構成威脅，具有危險性
之兇器均屬之。原判決認定上訴人等係持「外觀疑似手槍，足以
為兇器之不明槍枝」犯案一節，縱令無誤，該疑似手槍之犯案工
具，究竟在客觀上是否對人之生命、身體、安全構成威脅而具有
危險性？原判決亦未說明其憑以認定之證據及理由，均嫌理由不
備之違誤。(二)、原判決認定上訴人等強盜被害人周木溪所帶之九
十六萬多元及兩具行動電話。但周木溪於警詢及檢察官偵查中供
述，除上述物品外，尚被劫駕照、身分證、保險箱之密碼卡（見
九十一年度偵字第六八八八號卷第十頁、第一三九頁背面）等語
。原判決（第七頁第二十列、第十二頁第十三、二十列）亦採此
證詞資為認定上訴人等犯罪之證據，但對上訴人等是否另強盜周
木溪所有之駕照、身分證、密碼卡，悉未論述，自欠允當。上訴
人丙○○、甲○○上訴意旨，均指摘原判決關於此部分為不當，
非無理由，應認仍有撤銷發回更審之原因。
二乙○○（駁回）部分：
查上訴期間為十日，自送達判決後起算，刑事訴訟法第三百四十
九條前段定有明文。本件上訴人乙○○犯強盜罪案件，經原審判
決後，於民國九十四年二月三日送達判決書予上訴人收受，有送
達證書附卷可按。其上訴期間，因上訴人居住於原審法院所在地
，無在途期間可言；而其期間之末日適為星期日，故截至同年二
月十四日即已屆滿，乃竟延至同年二月十五日始行提起上訴，顯
已逾期，其上訴自非合法。應予駁回。
據上論結，應依刑事訴訟法第三百九十七條、第四百零一條、第
三百九十五條前段，判決如主文。
中　　華　　民　　國　九十四　年　　四　　月  二十一  日
                      最高法院刑事第五庭
                          審判長法官  吳　雄　銘
                                法官  池　啟　明
                                法官  郭　毓　洲
                                法官  吳　三　龍
                                法官  蘇　振　堂
      本件正本證明與原本無異
                                      書  記  官
中　　華　　民　　國　九十四　年　　四　　月　二十五　日
                                                 ｍ
